臺灣臺南地方法院新市簡易庭民事判決
110年度新簡字第165號
原      告  黃玲珠  


訴訟代理人  朱順謙  
被      告  嚴其泰  

上列當事人間請求損害賠償（交通）事件，經本院刑事庭以109年度交簡附民字第249號刑事附帶民事訴訟裁定移送前來，本院新市簡易庭於民國110年8月12日言詞辯論終結，判決如下：
    主      文
一、被告應給付原告新臺幣182,077元，及自民國109年12月23日
    起至清償日止，按週年利率百分之5計算之利息。
二、原告其餘之訴駁回。
三、訴訟費用由被告負擔百分之10，餘由原告負擔。 
四、本判決原告勝訴部分得假執行，但被告以新臺幣182,077元
    為原告預供擔保後，得免為假執行。 
五、原告其餘假執行之聲請駁回。 
    事實及理由
一、原告起訴主張：
  ㈠被告於民國109年6月15日上午7時8分，駕駛車牌號碼0000-00
    號自小客車，沿臺南市安定區海寮里里內道路自西向東方向
    行駛，途經海寮里18-6號旁標有「慢」字路口（下稱系爭交
    岔路口）時，原應注意「慢」字，用以警告車輛駕駛人前面
    路況變遷，應減速慢行。而依當時天候晴、日間自然光線、
    路面乾燥、無缺陷、無障礙物、視距良好，客觀上並無不能
    注意之情事，竟疏未注意及此，貿然駛入該十字路口，適有
    原告騎乘車牌號碼000-000號普通重型機車自左側路口駛來
    ，兩車因而發生碰撞（下稱系爭車禍事故），致原告受有右
    側第四至第十肋骨骨折併氣血胸、右側肩部鈍挫傷、右側第
    五掌指關節及近端指骨關節側韌帶拉傷之傷害（下稱系爭傷
    害），並因系爭車禍事故驚嚇過度、系爭傷害疼痛劇烈而無
    法入眠，睡眠嚴重不足，自體無法自動修護因而誘發乾燥症
    候群、憂鬱症及睡眠障礙。
  ㈡原告因系爭車禍事故受有醫療費用新臺幣（下同）39,543元
    、看護費用86,400元、工作損失176,886元、眼科醫療用品1
    6,240元、保健食品費11,604元、交通費用37,790元等損害
    。且原告因系爭車禍事故受有系爭傷害而需長期門診治療及
    復健，導致憂鬱、焦慮、失眠等症狀，亦因此引起眼睛疾病
    致乾燥症候群，對日後影響重大，原告所受精神折磨，非筆
    墨所能論述，為此請求精神慰撫金1,500,000元，並依民法
    第184條第1項、第193條第1項、第195條第1項規定之侵權行
    為法律關係，提起本件訴訟等語。
  ㈢聲明：⒈被告應給付原告1,868,463元，及自刑事附帶民事起
    訴狀繕本送達翌日起至清償日止，按週年利率百分之5計算
    之利息。⒉願供擔保請准宣告假執行。
二、被告則抗辯以：
  ㈠臺南市車輛行車事故鑑定委員會109年11月27日南市交鑑字第
    1091457690號函所檢附之南鑑0000000案鑑定意見書（新司
    簡調卷第123至131頁，下稱系爭鑑定書）雖認被告超速行為
    同為肇事原因，惟依該路口之速限時速30公里行駛，每秒行
    駛距離為8.33公尺，一般駕駛人煞車反應時間至少需1.6秒
    以上，反應距離為13.328公尺（計算式：1.6秒×8.33公尺＝1
    3.328，小數點以下四捨五入），煞車距離為5公尺（路面為
    乾燥3年以上之瀝青），時速30公里之情況下，反應及煞車
    之距離至少需18.328公尺，然被告自發現原告起至完全停止
    所經距離僅為14公尺左右，是以，被告於系爭車禍事故發生
    時之時速絕非警詢時陳稱之50至60公里，而是在時速30公里
    以內。又原告行駛至該路口時，完全未查看右側是否有來車
    ，逕自通過該路口，致被告於發現原告時，僅有不到1.5秒
    之反應時間，被告實無法避免原告系爭傷害結果之發生，被
    告對於系爭車禍事故無肇事原因、亦無過失，不該當民法第
    184條之責任要件，是原告依侵權行為法律關係請求被告賠
    償無理由。
  ㈡縱認被告對系爭車禍事故之發生有過失，被告之肇事責任應
    僅為「肇事次因」，因被告為速限內行駛之直行車，縱使行
    經該路口未減速，被告至多負擔百分之30之過失，而原告未
    禮讓直行車，就系爭車禍事故之發生與有過失，亦應負擔百
    分之70之過失。至於原告罹患憂鬱症、睡眠障礙、左側眼表
    層角膜炎及產生乾燥症候群均與系爭車禍事故無相當因果關
    係，且原告中醫就診亦非必要醫療行為，原告就系爭傷害以
    外所支出之醫療費用、醫療用品、保健食品費、交通費用請
    求被告負擔並無理由。況且，系爭車禍事故之發生，起因於
    原告行經該無號誌路口未注意來車，屬可歸責原告之事由，
    原告應負大部分之過失責任，當無理由向被告請求精神慰撫
    金。另外，被告於系爭車禍事故中亦受有17,150元之車損，
    被告得依民法第184條第1項前段向原告請求賠償，就此部分
    行使抵銷抗辯等語。
  ㈢聲明：⒈原告之訴駁回。⒉被告願供擔保，請准宣告免為假執
    行。
三、得心證之理由：
    就原告主張系爭車禍事故之發生，而其受有系爭傷害等情，
    為被告所無爭執，且經本院依職權調閱本院109年度交簡字
    第3553號即系爭車禍事故刑事案件之卷，核閱其內之道路交
    通事故現場圖、道路交通事故調查報告表㈠㈡、現場照片以及
    臺南市立安南醫院診斷證明書等（警卷第17頁正面、第24頁
    正面至第39頁正面）屬實，是此部分事實自能先予認定。根
    據兩造之主張以及抗辯，可知本案的爭點為：㈠被告就系爭
    車禍事故之發生，是否有過失？如有，應負多少的責任比例
    ？㈡原告是否因系爭車禍事故受有乾燥症候群、憂鬱症及睡
    眠障礙之傷害？㈢原告各項請求是否有理由？以下，即依序
    說明本院的判斷：
　㈠被告就系爭車禍事故之發生確有過失，且應負擔百分之40的
    責任比例：
　⒈按行車速度，依速限標誌或標線之規定，無速限標誌或標線
    者，應依下列規定：未劃設車道線、行車分向線或分向限制
    線之道路，時速不得超過30公里。行經無號誌之交岔路口，
    應減速慢行，作隨時停車之準備；汽車行駛時，駕駛人應注
    意車前狀況及兩車並行之間隔，並隨時採取必要之安全措施
    ，不得在道路上蛇行，或以其他危險方式駕車，道路交通安
    全規則第93條第1項第1、2款以及第94條第3項分別定有明文
    。
　⒉依據前述現場圖以及調查報告表，可知系爭車禍事故發生時
    ，臺南市安定區海寮里里內道路自西向東方向，近系爭交岔
    路口前，路面標劃「慢」標字，未繪設車道線、行車分向線
    、分向限制線，限速為30公里。被告於系爭車禍事故發生後
    ，109年6月16日接受警詢時自承其肇事前車速約每小時50至
    60公里（警卷第6頁正面），後於同年10月24日第二次接受
    警詢時，仍自承其肇事前之車速約每小時50公里（警卷第4
    頁正面）。因此，被告就系爭車禍事故之發生，明顯有超速
    行駛、未注意車前狀況、未確實減速慢行作隨時停車之準備
    的過失，被告為領有汽車駕駛執照之成年人，自應熟知前述
    交通規則，而系爭車禍事故發生時，客觀上亦無任何不能遵
    守前述交通規則之情形存在，則被告就系爭車禍事故之發生
    確有過失而無疑義，系爭鑑定書亦同此判斷。
　⒊被告雖抗辯其於發現原告時僅約10公尺，合理的反應以及煞
    車距離已不足等語，然而，被告駕車超速在先，且車速逾速
    限1.6倍至2倍間，自應承擔肇事前其反應時間以及煞車距離
    不足的風險。再者，依據前述交通規則，行經無號誌之交岔
    路口，應減速慢行，作隨時停車之準備，則被告於接近系爭
    交岔路口前，理應減速至可以隨時煞停的程度，不能夠再主
    張可以未逾時速30公里之速度通過系爭交岔路口。從而，被
    告抗辯其就系爭車禍事故之發生並無過失一情，顯非可採。
　⒋至於被告應就系爭車禍事故所負之責任比例部分，本院考量
    原告就系爭車禍事故亦有左方車未讓右方車先行之過失，違
    反道路交通安全規則第102條第1項第2款之交通規則，此可
    參系爭鑑定書，在原告應優先禮讓被告通過系爭交岔路口，
    而被告亦有嚴重超速的基礎事實上，本院認為被告應就系爭
    車禍事故負擔百分之40的責任比例，方謂公允。系爭鑑定書
    雖認兩造就系爭車禍事故之發生同為肇事原因，然原告既有
    禮讓被告優先通行之義務，則原告自應負擔較高之責任方屬
    合理。被告雖提出中華民國產物保險商業同業公會103年5月
    出版之汽（機）車肇事責任分攤處理原則，抗辯其應僅負擔
    百分之30的肇事責任等語（新司簡調卷第105頁），惟前述
    處理原則並非法律規定，自不拘束本院，且該處理原則亦未
    考量右方車（即本案被告）有嚴重超速的情況，是其肇事責
    任之分配比例難認公允，自非可採。　
　㈡原告罹患之乾燥症候群、憂鬱症及睡眠障礙均與系爭車禍事
    故無相當因果關係：
　⒈原告主張其因系爭車禍事故罹患乾燥症候群、憂鬱症及睡眠
    障礙，雖已提出曾順輝眼科診所、真光眼科診所診斷證明書
    及全民健康保險重大傷病核定審查通知書、臺南市立安南醫
    院診斷證明書等（交簡附民卷第23至27、109至113、149至1
    51頁）為證。
　⒉惟經本院依職權函詢開立前述部分診斷證明書之醫師，詢問
    原告罹患之乾燥症候群、憂鬱症及睡眠障礙與系爭車禍事故
    是否有因果關係後，獲覆：「病人109年8月17日第一次到安
    南醫院風濕免疫科門診看診，先前從未來過，故109年6月15
    日車禍發生時，本人並不瞭解病人當時病況，無法斷言是否
    有因果關係」、「以現存有的醫療記錄及檢驗結果，無法判
    定黃女士的憂鬱症、睡眠障礙、乾燥症候群與其車禍有直接
    關係」、「個案黃玲珠於109年9月3日至本院精神科就診，
    自訴於109年6月15日車禍後常有憂鬱及睡眠障礙，惟憂鬱症
    及睡眠障礙形成原因很多，無法單純推定其車禍事故因果關
    係，但如果個人心情調適能力差，則有可能」此有臺南市立
    安南醫院110年5月21日安院醫事字第1100002442號函檢附之
    病情資料等（新簡卷第47至51頁）在卷可憑。
　⒊從而，依據現有證據資料，難認原告所罹患之乾燥症候群、
    憂鬱症及睡眠障礙與系爭車禍事故具有相當因果關係。原告
    雖再提出相關網路資料以及原告抽血報告（新簡卷第83至87
    、121至137頁）為主張，惟此等資料均未就原告所主張前述
    傷勢與系爭車禍事故間，進行醫學上的因果關係判斷，是自
    難作有利於原告的認定。　　
　㈢原告各項請求之准駁：　
　　按因故意或過失，不法侵害他人之權利者，負損害賠償責任
    ；不法侵害他人之身體或健康者，對於被害人因此喪失或減
    少勞動能力或增加生活上之需要時，應負損害賠償責任；不
    法侵害他人之身體、健康、名譽、自由、信用、隱私、貞操
    ，或不法侵害其他人格法益而情節重大者，被害人雖非財產
    上之損害，亦得請求賠償相當之金額，民法第184條第1項前
    段、第193條第1項、第195條第1項分別定有明文。查被告就
    系爭車禍事故之發生有過失，且應就系爭傷害負責，已詳敘
    如前，則原告自得依前述規定向被告請求損害賠償，以下即
    分述之：
  ⒈醫療費用（含診斷證明書費用）部分：
　①與系爭傷害有關之醫療費用共20,813元，原告已提出明細、
    相關單據（交簡附民卷第29至41、73頁）為憑，其中原告於
    系爭車禍事故發生後未逾1月即因憂鬱、焦慮、失眠等症狀
    就醫，多次就診後，經醫師診斷罹患創傷（車禍）後壓力症
    候群，此有臺南市立安南醫院109年12月10日診斷證明書1份
    （交簡附民卷第149頁）在卷可憑，從而原告於系爭車禍事
    故後於精神科就診，與創傷（車禍）後壓力症候群有關之醫
    療費用，縱然同次就診包含憂鬱症及睡眠障礙等前述本院認
    為與系爭車禍事故無相當因果關係之症狀，本院仍認為應准
    許之，因為同次就診所生的醫療費用客觀上不能區分。
　②至於原告主張其他於風濕免疫科、眼科、耳鼻喉科、中醫內
    科就診以及病歷複製本費、中藥材等費用，原告固然已提出
    單據（交簡附民卷第43至71、75至97頁）為憑，然而，此部
    分就診傷勢或與系爭傷害無關，或非屬治療系爭傷害所必要
    ，被告抗辯應予排除，確屬有據。　
　③綜上，原告就醫療費用之請求，僅於20,813元之範圍內有理
    由，逾此範圍部分則不應准許。　　
  ⒉看護費用部分：
　  原告主張其因系爭傷害支出看護費用86,400元一情，已提出
    臺南市立安南醫院109年9月23日診斷證明書以及看護收據等
    （交簡附民卷第21、99頁）為證，且為被告所無爭執，是此
    部分請求自應准許。
　⒊工作損失部分：
　①原告主張其因系爭傷害受有工作損失176,886元一情，已提出
    訴外人金安全科技股份有限公司員工請假卡1份（新簡卷第4
    1至43頁）為證。另原告主張其於系爭車禍事故發生前之108
    年11月至109年4月，共計6個月，每月平均薪資為29,481元
    一情，亦有其第一銀行安南分行之金融帳戶存摺封面及內頁
    影本（交簡附民卷第101至107頁）可憑。
　②參以原告因系爭傷害於109年6月19日離開醫院後，仍需休養
    、避免搬運重物及從事劇烈運動3個月，此有臺南市立安南
    醫院109年9月23日診斷證明書在卷為據，則原告就工作損失
    之請求期間應認自109年6月15日起（即系爭車禍事故發生時
    起）至同年9月18日止，共計3個月又4天，依據前述每月平
    均薪資計算後，應認原告得請求之工作損失總金額為92,374
    元（計算式：29,481元×3＋29,481元×《4÷30》＝92,374元，元
    以下四捨五入）；原告逾此部分之請求難認有理，不應准許
    。　　
　⒋眼科醫療用品費用部分：
　　原告主張其因系爭車禍事故，總計支出16,240元之眼科醫療
    用品費用，固然已提出明細、收據（交簡附民卷第115至129
    頁）為證，惟原告於系爭車禍事故發生後接受急診時，並未
    提及其眼睛有何不適之情，醫師亦未有此症狀診斷，此可參
    臺南市立安南醫院109年9月23日診斷證明書。又審以原告最
    早於109年7月8日開始因左側眼表層角膜炎至真光眼科診所
    就醫（交簡附民卷第111頁），於109年9月4日始有購買眼科
    醫療用品之紀錄，距系爭車禍事故之發生已有相當時日，客
    觀上關聯性不明，是原告此部分請求自不應准許。
　⒌保健食品費部分：
　　原告主張其因系爭車禍事故支出11,604元保健食品費部分，
    雖已提出臺南市立安南醫院109年9月16日診斷證明書以及明
    細（交簡附民卷第27、131頁）為證，惟前述診斷證明書醫
    囑「宜多補充營養品」是針對原告罹患「乾燥徵候群」，顯
    與系爭傷害無關，則原告此部分之請求，自不應准許。　
　⒍交通費用部分：
　①原告主張其因系爭車禍事故支出交通費用部分，本院考量原
    告於109年6月15日起至同年9月18日止為醫囑宜休養之期間
    ，是原告僅能請求該期間內與系爭傷害有關之交通費用。另
    參以原告已提出診斷證明書、門診醫療收據、正譽行計程車
    車資收費表等（交簡附民卷第21、23、31至41頁；新簡卷第
    29至39頁）為證，可認確屬從原告住家往返臺南市立安南醫
    院就診胸腔外科、精神醫學部等就診所生之必要交通費用。
    依此，原告主張其於109年6月15日、同年月22日、同年月24
    日；同年7月3日、同年月8日、同年月10日、同年月27日；
    同年8月5日；同年9月2日、同年月3日，總計10次，除109年
    6月15日僅出院返家之單趟車程外，其餘每次均2趟車程，每
    趟車程約295元之計程車車資，合計19趟車程，核屬原告因
    系爭車禍事故增加生活上之支出，原告自得請求5,605元（
    計算式：295元×19＝5,605元）。被告雖抗辯原告就此部分未
    提出支出單據，惟此部分交通費用縱然是由原告親屬自行開
    車前往，然此親屬間基於親情所施予之恩惠不能嘉惠於被告
    ，且親屬開車載送至醫院就醫所付出之勞力亦非不能評價為
    金錢，原告主張應以計程車車資作為計算依據，核屬有理，
    被告此部分抗辯難認可採。
　②至原告於前述金額以外之交通費用請求，或與系爭傷害之治
    療無關，或已逾系爭傷害醫囑宜休養之期間，在無其他醫學
    上證明的情況下，自不得認為屬必要的交通費用，原告此部
    分之請求，自不應准許。
　⒎精神慰撫金部分：
　①按被害人受有非財產上損害，請求加害人賠償相當金額之慰
    撫金時，法院對於慰撫金之量定，應斟酌實際加害情形、所
    造成之影響、被害人痛苦程度、兩造之身分、地位、經濟情
    形及其他各種狀況，以核定相當之數額。
　②本院考量原告所受系爭傷害非輕，休養期間長達3個月，對於
    原告之工作以及家庭生活帶來相當負面影響；被告應就系爭
    車禍事故之發生負擔次要之肇事責任，原告駕駛行為則為主
    要之肇因，已詳敘如前；被告為大學畢業，職業為工，原告
    則為國中畢業，擔任品檢人員（警卷第2、8頁正面）；被告
    於系爭車禍事故發生迄今雖未能與原告和解，取得原告的宥
    恕，惟此情是因兩造對於損害賠償範圍的認知上存有相當大
    差距等一切情狀，認為原告請求精神慰撫金1,500,000元實
    屬過高，應酌減為250,000元方屬允當，原告逾此範圍之請
    求，不應准許。
　⒏綜上，原告得請求之損害賠償總金額合計為：455,192元（計
    算式：20,813元＋86,400元＋92,374元＋5,605元＋250,000元＝4
    55,192元）。　
　㈣按損害之發生或擴大，被害人與有過失者，法院得減輕賠償
    金額或免除之，民法第217條第1項定有明文。次按該條規定
    之目的，在謀求加害人與被害人間之公平，故在裁判上法院
    得依職權減輕或免除之（最高法院85年度台上字第1756號民
    事判決意旨可資參照）。故法院對此情形，自可斟酌雙方原
    因力之強弱與過失之輕重，決定賠償金額應減至何種程度（
    最高法院54年度台上字第2433號民事判決意旨可資參照）。
    查原告就本件車禍事故之發生，亦有左方車未讓右方車先行
    之過失，此有系爭鑑定書在卷可參，又本院認為被告應負擔
    百分之40的肇事責任，已詳敘如前，則原告可得請求之損害
    賠償金額應減為182,077元（計算式：455,192元×40％＝182,0
    77元，元以下四捨五入）。
　㈤又按二人互負債務，而其給付種類相同，並均屆清償期者，
    各得以其債務，與他方之債務，互為抵銷；因故意或過失，
    不法侵害他人之權利者，負損害賠償責任，民法第334條第1
    項前段、184條第1項前段分別定有明文。經查，被告主張車
    牌號碼0000-00號自小客車因系爭車禍事故受有損害，支出
    維修費用17,150元部分，固然已提出維修單1份（新司簡調
    卷第121頁）為憑。惟被告並未提出其為車牌號碼0000-00號
    自小客車所有權人之證明，且前述維修單上亦記載「肇責待
    查」等字樣，則車牌號碼0000-00號自小客車因系爭車禍事
    故所生之損害賠償請求權，是否已因其車主向保險公司請領
    保險金，而移轉於保險公司，亦屬有疑。以上各情未見被告
    釋明，則其主張以維修費用17,150元與原告本件損害賠償請
    求金額相互抵銷即難認可採。
　㈥末按給付無確定期限者，債務人於債權人得請求給付時，經
    其催告而未為給付，自受催告時起，負遲延責任。其經債權
    人起訴而送達訴狀，或依督促程序送達支付命令，或為其他
    相類之行為者，與催告有同一之效力；遲延之債務，以支付
    金錢為標的者，債權人得請求依法定利率計算之遲延利息。
    但約定利率較高者，仍從其約定利率；應付利息之債務，其
    利率未經約定，亦無法律可據者，週年利率為百分之5，民
    法第229條第2項、第233條第1項、第203條分別定有明文。
    查原告對被告請求損害賠償，屬未定有給付期限之債務，則
    原告請求以刑事附帶民事起訴狀繕本送達被告居所（交簡附
    民卷第157頁）翌日即109年12月23日起至清償日止，按週年
    利率百分之5計算遲延利息，確屬有據，應予准許。　　　
四、綜上所述，原告依侵權行為之法律關係，請求被告賠償原告
    182,077元，及自109年12月23日起至清償日止，按週年利率
    百分之5計算之利息，為有理由，應予准許，逾此部分之請
    求，則無理由，應予駁回。
五、本件原告勝訴部分，為民事訴訟法第427條第2項規定適用簡
    易程序所為被告敗訴之判決，依同法第389條第1項第3款規
    定，應依職權宣告假執行。又被告陳明願供擔保請准宣告免
    為假執行，核無不合，爰依同法第392條第2項酌定相當擔保
    金額宣告之。原告就其勝訴部分雖聲明願供擔保請准宣告假
    執行，惟僅是促使本院職權之發動，並無准駁之必要，至原
    告敗訴部分，其假執行之聲請，因訴之駁回而失所附麗，應
    予駁回。
六、本件事證已臻明確，兩造其餘攻擊、防禦方法及所提證據，
    核與判決結果不生影響，爰不予逐一論駁，附此敘明。
七、訴訟費用負擔之依據：民事訴訟法第79條。
中　　華　　民　　國　 110　　年　　 9　　月　　30　　日
　　　　　　　　　臺灣臺南地方法院新市簡易庭     
　　　　　　　　　      法  官  廖建瑋
以上正本係照原本作成。
如不服本判決，應於送達後20日內，向本院提出上訴狀並表明上
訴理由（須附繕本），如於本判決宣示後送達前提起上訴者，應
於判決送達後20日內補提上訴理由書（須附繕本）。
中　　華　　民　　國　 110　　年　　 9　　月　　30　　日
                        書記官  鄭梅君